【裁判字號】    98,訴,2094
【裁判日期】    990303
【裁判案由】    損害賠償
【裁判全文】
臺灣桃園地方法院民事判決              98年度訴字第2094號
原      告  乙○○
被      告  重聚典企業股份有限公司（即大眾玫瑰唱片）
法定代理人  甲○○
訴訟代理人  丙○○
被      告  丁○○
            戊○○原名：蔡佩.
上列當事人間請求損害賠償事件，於民國99年02月05日言詞辯論
終結，本院判決如下：
    主  文
被告丁○○、戊○○應連帶給付原告新台幣肆拾貳萬捌仟玖佰捌
拾玖元。
原告其餘之訴駁回。
訴訟費用由被告丁○○、戊○○連帶負擔五分之四，餘由原告負
擔。
本判決第一項得假執行。
原告其餘假執行之聲請駁回。
    事實及理由
一、原告主張略以：
  (一)原告先前曾在被告重聚典企業股份有限公司（即大眾玫瑰唱
    片，下稱重聚典公司）之購物網站上購買商品，嗣於民國98
    年03月03日，有詐騙集團成員自稱其為被告重聚典公司網站
    人員，並騙稱：原告因上開購物網站疏失導致帳戶扣款有誤
    ，需至提款機操作更正等語，原告誤信為真而至提款機處依
    指示操作，致分別匯款新台幣（下同）13萬元、69,000元、
    1 千元、199,000 元至被告丁○○名義之帳戶，及另匯款
    29,989元至被告戊○○名義之帳戶內（以上匯款金額總計
    428,989 元），原告因而受有損害。被告丁○○、戊○○之
    上開行為，業經本院98年度壢簡字第2599號刑事簡易判決認
    其2 人均涉犯幫助詐欺罪而分別判處有期徒刑3 月（丁○○
    ）、拘役50日（戊○○），嗣被告丁○○、戊○○提起上訴
    ，經本院98年度簡上字第1044號刑事判決駁回其等上訴而確
    定在案。
  (二)被告重聚典公司雖未經檢察官起訴或法院判決，但原告當初
    之所以受到詐騙，係因詐騙集團成員所告知原告在被告重聚
    典公司網站上所留存之個人資料、交易商品、金額等內容皆
    正確無誤，原告始未懷疑有詐，因而蒙受損失。故原告懷疑
    是被告重聚典公司內部人員將原告之個人資料外洩。依消費
    者保護法第7 條關於消費者健康安全之保障及企業經營之責
    任的規定，應認被告重聚典公司亦應與被告丁○○、戊○○
    連帶負損害賠償責任。
  (三)爰依損害賠償等相關規定，請求被告丁○○、戊○○、重聚
    典公司連帶賠償原告所受財產上及非財產上之損害。聲明：
    1.被告應連帶給付原告55萬元。2.願供擔保請准宣告假執行
    。
二、被告抗辯略以：
  (一)被告丁○○部分：
    否認原告主張之事實，被告丁○○當初係因應徵工作而將帳
    戶之提款卡及密碼交付他人，不知帳戶會遭人作為詐欺使用
    。並聲明：原告之訴駁回。
  (二)被告戊○○部分：
    否認原告主張之事實，被告戊○○當初係因應徵工作而將帳
    戶之提款卡及密碼交付他人，不知帳戶會遭人作為詐欺使用
    。並聲明：原告之訴駁回。
  (三)被告重聚典公司部分：
    原告所主張受詐騙之事實，與被告重聚典公司無關，重聚典
    公司與被告丁○○、戊○○之間亦毫無關聯。被告重聚典公
    司在接受客戶之網路訂單後，於出貨後，電腦程式會自動將
    出貨單（內容即詳如本件附民卷內第7 頁所示）E-MAIL給客
    戶，內容包括客戶訂購之相關資料，以供客戶確認，至於這
    個E-MAIL發送到客戶之電子信箱後，因為現在有很多木馬或
    其程式可以截取資料，所以是否遭他人截取，被告重聚典公
    司並不知道。重聚典公司的客服部門偶而會接獲類似原告所
    投訴遭詐騙的情形，但很少，重聚典公司之網站都設有防火
    牆，而公司內部人員都只有在後台操作，出貨單是由電腦程
    式點選就自動寄出，其他的資料都留在公司電腦的資料庫，
    並沒有任何資料外洩，原告懷疑是被告重聚典公司內部人員
    洩漏客戶資料，並不合理，且無依據，被告予以否認。並聲
    明：原告之訴駁回。
三、本院之判斷：
  (一)原告主張：其前曾在被告重聚典公司（即大眾玫瑰唱片）之
    購物網站上購買商品，嗣於98年03月03日，有詐騙集團成員
    自稱為被告重聚典公司網站人員，並騙稱：原告因上開購物
    網站疏失導致帳戶扣款有誤，需至提款機操作更正等語，原
    告誤信為真而至提款機處依指示操作，致分別匯款13萬元、
    69,000元、1 千元、199,000 元至被告丁○○名義之帳戶，
    及另匯款29,989元至被告戊○○名義之帳戶內（以上匯款金
    額總計428,989 元）；而被告丁○○、戊○○之上開行為，
    業經本院98年度壢簡字第2599號刑事簡易判決認其2 人均涉
    犯幫助詐欺罪而分別判處有期徒刑3 月（丁○○）、拘役50
    日（戊○○），嗣被告丁○○、戊○○提起上訴，經本院98
    年度簡上字第1044號刑事判決駁回其等上訴而確定在案等情
    ，業據提出「玫瑰大眾購物網出貨單」1 紙為憑，並經本院
    依職權調閱上開刑事案卷查核相符，堪信屬實。
  (二)被告丁○○、戊○○雖均否認有詐騙原告之情，辯稱：當初
    係因應徵工作而將帳戶之提款卡及密碼交付他人，不知帳戶
    會遭人作為詐欺使用等語，惟按諸社會常情，應徵工作時，
    公司通常僅會要求應徵者交付履歷表、相關工作經驗證明等
    文件，縱有因匯入薪資而需提供金融帳戶之必要時，亦僅提
    供金融帳戶之帳號或存摺影本即可，殊無將提款卡及密碼一
    併交付之必要，是被告丁○○、戊○○之辯解顯不足採（理
    由可詳參前述刑事判決中之論述）。而被告丁○○、戊○○
    於提供上開金融帳戶資料予他人之際，即有容任他人隨意使
    用該帳戶之意，雖其2 人並無證據足認有參與詐欺原告之行
    為、或於事後分得款項之情形，而無從認屬本件詐欺罪之共
    同正犯，然其2 人既已容任其等帳戶資料由他人作為匯入不
    法金錢使用，該行為已足彰顯其等有幫助該他人實行包含詐
    欺在內等不法財產犯罪之不確定故意，是以應認其2 人確有
    涉犯幫助詐欺之行為。而按「數人共同不法侵害他人之權利
    者，連帶負損害賠償責任﹔不能知其中孰為加害人者，亦同
    （第1 項）。造意人及幫助人，視為共同行為人（第2 項）
    。」，民法第185 條第1 、2 項定有明文。據此，被告丁○
    ○、戊○○之前開幫助詐欺行為，致原告受有損害，則原告
    主張：被告丁○○、戊○○應就原告所受損害負連帶賠償責
    任一節，即屬有據。
  (三)至原告另主張：其懷疑被告重聚典公司內部人員將原告個人
    資料外洩，亦為導致原告受有損害之原因，依消費者保護法
    第7 條規定，被告重聚典公司亦應連帶負賠償責任等語，業
    為被告重聚典公司所否認。查消費者保護法第7 條係規定：
    「從事設計、生產、製造商品或提供服務之企業經營者，於
    提供商品流通進入市場，或提供服務時，應確保該商品或服
    務，符合當時科技或專業水準可合理期待之安全性（第1 項
    ）。商品或服務具有危害消費者生命、身體、健康、財產之
    可能者，應於明顯處為警告標示及緊急處理危險之方法（第
    2 項）。企業經營者違反前二項規定，致生損害於消費者或
    第三人時，應負連帶賠償責任。但企業經營者能證明其無過
    失者，法院得減輕其賠償責任（第3 項）。」，又該法施行
    細則第5 條規定：「本法第7 條第1 項所定商品或服務符合
    當時科技或專業水準可合理期待之安全性，應就下列情事認
    定之：一商品或服務之標示說明。二商品或服務可期待之合
    理使用或接受。三商品或服務流通進入市場或提供之時期。
    」，準此，縱認被告重聚典公司屬於「提供服務」之企業經
    營者，惟參酌該公司所述：公司網站設有防火牆，雖偶而會
    接獲類似原告情形的投訴，但很少等語，應認其所提供之網
    路購物服務應足認已符合「一般可期待之合理使用或接受」
    之程度，而原告雖主張：懷疑重聚典公司內部人員洩漏客戶
    個人資料等語，惟並未提出具體事證以資證明，自難遽信屬
    實。是以原告請求被告重聚典公司亦須連帶負損害賠償責任
    一節，難認有據。
  (四)至原告請求損害賠償之金額，關於原告因受詐騙而陸續匯款
    至被告丁○○、戊○○帳戶內之金額共計428,989 元一情，
    有被告丁○○、戊○○前開帳戶之開戶基本資料、歷史交易
    明細及原告之自動櫃員機交易明細表3 張等為憑（詳見刑事
    案件之偵查卷內），是原告主張：被告丁○○、戊○○2 人
    對其上開匯款金額應負連帶損害賠償責任一節，即屬有據。
    另關於原告請求非財產上之損害部分，按我國民法對於財產
    權之受侵害，並無得請求慰撫金之特別規定，故其此部分請
    求，於法尚屬無據，無從准許。
四、綜上所述，原告基於損害賠償之相關規定，請求被告丁○○
    、戊○○應連帶給付原告428,989 元，為有理由，應予准許
    。至逾此範圍之請求，則屬無據，不應准許。
五、末按，所命給付之金額或價額未逾50萬元之判決，法院應依
    職權宣告假執行，此觀諸民事訴訟法第389 條第1 項第5 款
    規定甚詳。查本件原告勝訴部分即本判決第1 項所命被告給
    付之金額未逾50萬元，依前開說明，應依職權為假執行之宣
    告，雖原告亦陳明願供擔保請求准為假執行之宣告，則僅屬
    促請法院注意之性質，爰不另為准駁之諭知。另原告敗訴部
    分，其陳明願供擔保請准宣告假執行，然因訴遭駁回而失所
    附麗，應予以駁回。
六、結論：原告之訴為一部有理由，一部無理由，依民事訴訟法
    第79條、第85條第2 項、第389 條第1 項第5 款，判決如主
    文。
中    華    民    國    99    年    3     月    3     日
                        民事第三庭    法  官  周玉
以上正本係照原本作成
如對本判決上訴，須於判決送達後20日內向本院提出上訴狀
中    華    民    國    99    年    3     月    3     日
                                      書記官  楊郁馨

司法院資訊處製作；財團法人民間司法改革基金會備份。
